最　高　行　政　法　院　判　決
　　　　　　　　　　　　　94年度判字第00599號
上　訴　人　炳炫企業股份有限公司
代　表　人　乙○○
被 上訴 人　財政部臺灣省南區國稅局
代　表　人　甲○○
上列當事人間因營利事業所得稅事件，上訴人對於中華民國92年
10月30日高雄高等行政法院92年度訴字第626號判決，提起上訴
，本院判決如下：
    主  文
上訴駁回。
上訴審訴訟費用由上訴人負擔。
    理  由
壹、本件上訴人主張：查上訴人民國（下同）87年度原申報課稅
    所得額新臺幣（下同）859,981元，於被上訴人通知調帳時
    ，同意按純益率7.2%核定，以致增加課稅所得額2,877,456
    元，增加應納未分配盈餘加徵10%稅額301,992元，就上訴人
    於被上訴人查核本年度之營利事業所得稅既然同意就純益率
    1.66%調高至7.2%，繳納25%之營利事業所得稅確定，被上訴
    人自不宜再按調高所得額部分再加徵10%，因上訴人本年度
    之帳務係依商業會計法之規定登帳處理，且就兩稅合一的目
    的在消除重複課稅。更何況所加徵之10%營利事業所得稅是
    虛所得課稅，而非真正可用於分配股利之實所得。就本案而
    言，上訴人依商業會計法處理之稅前盈餘為859,981元，而
    被上訴人認定上訴人本年度稅前盈餘3,737,437元係依稅法
    認定，亦即上訴人既使將本年帳上所得全部分配，未分配盈
    餘亦得加徵10%之營利事業所得稅，並不合理。按行為時所
    得稅法第66條之9規定之立法意旨「同時各該營利事業依法
    不能分配或已不存在之所得，亦准予減除，俾使未分配盈餘
    之計算臻於公平合理。」則原判決實有違重複課稅量能課稅
    及行為時所得稅法第66條之9之規定，爰請求廢棄原判決等
    語。
貳、被上訴人未提出上訴之答辯狀。
參、原審斟酌全辯論意旨及調查證據之結果，以：查上訴人87年
    度未分配盈餘申報，原列報未分配盈餘0元，被上訴人初查
    以其當年度營利事業所得稅結算申報經核定之課稅所得額為
    3,737,437元，減除損益計算項目中因超越規定之列支標準
    ，未准列支，而具有合法憑證或能提出正當理由者計148,97
    4元，及當年度應納營利事業所得稅568,543元後，核定未分
    配盈餘為3,019,920元之事實等情，此有被上訴人87年度營
    利事業所得稅結算申報核定通知書、股東可扣抵稅額帳戶變
    動明細申報表核定通知書、未分配盈餘申報核定通知書等附
    於原處分卷可稽，復為兩造所不爭執，洵堪認定。次查，上
    訴人87年度營利事業所得稅結算申報營業收入淨額超過3,00
    0萬元，並非屬適用擴大書面審核結算申報之案件，其於被
    上訴人查核時自願將全年所得額調整為3,737,437元，而被
    上訴人則係依據上訴人自行調整申報所得額按書面審核查定
    ，並非由被上訴人按所得稅法第83條及同法施行細則第81條
    第1項核定，是被上訴人否准上訴人自行調高純益率所增加
    之課稅所得額2,877,456元由未分配盈餘減除，核定未分配
    盈餘3,019,920元，依法洵無不合。又上訴人係依公司法成
    立以營利為目的之營利事業，為所得稅法第3條規定為營利
    事業所得稅之納稅義務人，依同法第21條及其授權訂定之「
    稅捐稽徵機關管理營利事業會計帳簿憑證辦法」規定，自應
    依商業會計法規定處理其會計事務，設置帳簿並據實記載，
    且應依所得稅法規定保持足以正確計算其營利事業所得額之
    帳簿憑證及會計紀錄，據以辦理結算申報，並於稽徵機關通
    知提示有關各種證明所得額之帳簿、文據時依限提示供核。
    其次，行為時營利事業所得稅查核準則（下稱查核準則）第
    111條之1第4款之所以規定依擴大書面審核純益率自行調整
    之所得額與其依帳載資料申報之所得額之差額，得依所得稅
    法第66條之9第2項第10款規定自稽徵機關核定之課稅所得額
    中減除，乃因納稅義務人依擴大書面審核純益率標準自行調
    整之所得額，並非帳載實際可供分配之稅後盈餘，為符租稅
    公平之法旨，遂於計算未分配盈餘時准依所得稅法第66條第
    2項第10款規定以「經財政部核准之項目」將其間之差額予
    以減除。又財政部訂頒之上揭實施要點係指全年營業收入淨
    額及非營業收入合計在3,000萬元以下之營利事業，其年度
    結算申報，書表齊全，自行依法調整之純益率在該實施要點
    規定之標準以下並繳清稅款者，始有其適用。惟查本件上訴
    人之申報案件根本不符合實施要點中所規定得適用擴大書面
    審核之要件，已如前述，縱上訴人係於被上訴人調帳查核時
    ，同意自行按擴大書面審核案件純益率6%加計2成調整課稅
    所得額為3,737,437元，並加計利息補報補繳稅款，然因其
    本質上並非適用擴大書面審核結算申報案件，且被上訴人係
    依據上訴人自行調整申報所得額按書面審核查定，而非依所
    得稅法第83條及同法施行細則第81條第1項規定，按同業利
    潤標準核定其所得額，自不得據此主張本件屬於擴大書審案
    件，是被上訴人就上訴人之未分配盈餘加徵10%營利事業所
    得稅，並否准減除上訴人自行調整之所得額與依帳載資料申
    報之所得額之差額，依法自非無據。末查，所得稅法第66條
    之9第1項有關加徵10%營利事業所得稅之未分配盈餘，係以
    稽徵機關核定之課稅所得額為計算基礎。本件被上訴人核定
    上訴人當年度之課稅所得額為3,737,437元，減除損益計算
    項目中因超越規定之列支標準，未准列支，而具有合法憑證
    或能提出正當理由者計148,974元，及當年度應納營利事業
    所得稅568,543元後，核定未分配盈餘為3,019,920元，並按
    其未分配盈餘加徵10%營利事業所得稅計301,992元，並無不
    合。綜上所述，原處分認事用法，洵無違誤。訴願決定予以
    維持，亦無不合，乃判決駁回上訴人在原審之訴。
肆、本院查：（一）、按「自87年度起，營利事業當年度之盈餘
    未作分配者，應就該未分配盈餘加徵10％營利事業所得稅，
    不適用第76條之1規定。」「前項所稱未分配盈餘，係指經
    稽徵機關核定之課稅所得額，加計同年度依本法或其他法律
    規定減免所得稅之所得額、不計入所得課稅之所得額、已依
    第39條規定扣除之虧損及減除左列各款後之餘額︰．．．．
    十、其他經財政部核准之項目。」為所得稅法第66條之9第1
    項、第2項第10款所明定。次按「左列各款，於計算營利事
    業當年度應加徵10％營利事業所得稅之未分配盈餘時，得依
    所得稅法第66條之9第2項第10款規定，自稽徵機關核定之課
    稅所得額中減除：．．．三、依所得稅法第83條及其施行細
    則第81條規定，按同業利潤標準核定之全部或部分所得額，
    與其依帳載資料申報之全部或部分所得額之差額。四、依擴
    大書面審核營利事業所得稅結算申報案件實施要點，按擴大
    書面審核純益率自行調整之所得額，與其依帳載資料申報之
    所得額之差額。」亦為查核準則第111條之1第3款及第4款所
    規定。該查核準則係規定有關營利事業所得稅結算申報之調
    查、審核等技術性及細節性事項（司法院釋字第438號解釋
    參照），核與所得稅之立法意旨及相關之商業會計原則無違
    。再者，「營利事業辦理所得稅結算申報，按所得稅法第80
    條規定之所得額標準自行調整之所得額，與其依帳載資料申
    報之所得額之差額，得依同法第66條之9第2項第10款規定，
    列為計算當年度應加徵10％營利事業所得稅之未分配盈餘之
    減除項目。」亦經財政部89年1月31日臺財稅第0890450272
    號函釋在案。另依87年度擴大書面審核營利事業所得稅結算
    申報案件實施要點（下稱實施要點）第二點前段規定：「凡
    全年營業收入淨額及非營業收入．．．合計在新台幣3,000
    萬元以下之營利事業，其年度結算申報，書表齊全，自行依
    法調整之純益率在下列標準以上並繳清稅款者，應就其申報
    案件予以書面審核．．．」可知營利事業適用擴大書面審核
    其營利事業所得稅者，除須達一定之純益率標準外，亦須該
    營利事業之營業收入淨額及非營業收入總額合計在3,000萬
    元以下，始有適用之餘地。本件上訴人87年度未分配盈餘申
    報，原列報未分配盈餘0元，被上訴人初查核定其未分配盈
    餘為3,019,920元，應加徵10%營利事業所得稅計301,992元
    。上訴人不服，申經復查，未獲變更，提起訴願，亦遭駁回
    ，乃提起本件行政訴訟。原判決關於上訴人87年度營利事業
    所得稅結算申報營業收入淨額超過3,000萬元，並非屬適用
    擴大書面審核結算申報之案件，且被上訴人係依據上訴人自
    行調整申報所得額按書面審核查定，而非依所得稅法第83條
    及同法施行細則第81條第1項規定，按同業利潤標準核定其
    所得額，又所得稅法第66條之9第1項有關加徵10%營利事業
    所得稅之未分配盈餘，係以稽徵機關核定之課稅所得額為計
    算基礎。本件被上訴人核定上訴人當年度之課稅所得額為3,
    737,437元，減除損益計算項目中因超越規定之列支標準，
    未准列支，而具有合法憑證或能提出正當理由者計148,974
    元，及當年度應納營利事業所得稅568,543元後，核定未分
    配盈餘為3,019,920元，並按其未分配盈餘加徵10%營利事業
    所得稅計301,992元，並無不合，以及上訴人主張被上訴人
    所加徵10％營利事業所得稅，是虛所得課稅而非真正可用於
    分配股利之「實所得」，已屬懲罰性之課稅方式，有重複課
    稅、違反量能課稅及違反所得稅法第66條之9之立法意旨云
    云，並不足採等事項均已詳為論斷。認本件原處分，認事用
    法，均無違誤，維持原處分及訴願決定，而駁回上訴人在原
    審之訴，其所適用之法規與該案應適用之現行法規並無違背
    ，與解釋判例，亦無牴觸，並無所謂原判決有違背法令之情
    形；又證據之取捨與當事人所希冀者不同，致其事實之認定
    亦異於該當事人之主張者，不得謂為原判決有違背法令之情
    形。（二）、上訴人對於業經原判決詳予論述不採之事由再
    予爭執，核屬法律上見解之歧異，要難謂為原判決有違背法
    令之情形。本件上訴論旨，仍執前詞，指摘原判決違誤，求
    予廢棄，難認有理由，應予駁回。
據上論結，本件上訴為無理由，爰依行政訴訟法第255條第1項、
第98條第3項前段，判決如主文。
中    華    民    國    94    年    5     月    5     日
                  第二庭審判長法  官　葉　振　權
                              法  官  黃  合  文
                              法  官　侯  東  昇
                              法  官　劉　鑫　楨
                              法  官　吳　明　鴻
以  上  正  本  證  明  與  原  本  無  異
中    華    民    國    94    年    5    月    5      日
　　　　　　　　　　　　　　　書記官　陳　盛　信
